【裁判字號】    89,台上,2696
【裁判日期】    891124
【裁判案由】    拆屋還地
【裁判全文】
最高法院民事裁定                              八十九年度台上字第二六九六號
    上  訴  人  丙 ○ ○
    訴訟代理人  林 崑 地律師
    被 上訴 人  甲 ○ ○
                乙○○○
右當事人間請求拆屋還地事件，上訴人對於中華民國八十九年六月二十七日台灣高等
法院台南分院第二審判決（八十九年度上字第八○號），提起上訴，本院裁定如左：
    主  文
上訴駁回。
第三審訴訟費用由上訴人負擔。
    理  由
按對於第二審判決上訴，非以其違背法令為理由，不得為之。民事訴訟法第四百六十
七條定有明文。依同法第四百六十八條規定，判決不適用法規或適用不當者，為違背
法令。而判決有同法第四百六十九條所列各款情形之一者，為當然違背法令。是當事
人提起上訴，如依民事訴訟法第四百六十八條規定，以第二審判決有不適用法規或適
用法規不當為理由時，其上訴狀或理由書應有具體之指摘，並揭示該法規之條項或其
內容。若係成文法以外之法則，應揭示該法則之旨趣。倘為司法院解釋、或本院之判
例，則應揭示該判解之字號或其內容。如以民事訴訟法第四百六十九條所列各款情形
為理由時，其上訴狀或理由書，應揭示合於該條款之事實。上訴狀或理由書如未依此
項方法表明，或其所表明者，顯與上開法條規定之情形不相合時，即難認為已對第二
審判決之違背法令有具體之指摘，其上訴自難認為合法。本件上訴人對第二審判決提
起上訴，雖以該判決違背法令為由。惟核其上訴理由狀所載內容，係就原審取捨證據
及認定事實之職權行使，指摘其為不當，而非具體說明對原判決有何不適用法規或適
用法規不當之情形，並揭示該法規之條項或內容、及合於民事訴訟法第四百六十九條
所列各款之事實，難認對該判決之如何違背法令已有具體之指摘。依首揭說明，應認
其上訴為不合法。又原審係以系爭土地為一貫道道親共同出資購買，以供興建佛堂使
用，而信託登記為兩造及呂圳卿、周漢龍、黃慶芳所有，被上訴人已取得包括上訴人
在內之全體共有人之同意興建系爭佛堂建物，並非無權占有，因而為上訴人敗訴判決
，並不違背法令。債權人以各連帶債務人為共同被告提起給付之訴，以被告一人提起
非基於個人關係之抗辯，以經法院認為有理由者為限，始有民事訴訟法第五十六條第
一項規定之適用。系爭建物並非甲○○與乙○○○所公同共有，原審又以上訴人之第
二審上訴為無理由而判決駁回其第二審上訴，即無合一確定之必要。原審就上訴人對
乙○○○提起第二審上訴部分，未予裁判（僅於判決理由內說明，並未將陳劉今是列
為當事人及於主文諭知），上訴人原應聲請原法院另行補充裁判，乃竟併對之提起第
三審上訴，其上訴自屬不合法，應併予駁回。
據上論結，本件上訴為不合法。依民事訴訟法第四百八十一條、第四百四十四條第一
項、第九十五條、第七十八條，裁定如主文。
中      華      民      國    八十九    年     十一     月    二十四    日
                              最高法院民事第七庭
                                  審判長法官  吳  正  一
                                        法官  謝  正  勝
                                        法官  劉  福  來
                                        法官  高  孟  焄
                                        法官  徐  璧  湖
      右正本證明與原本無異
                                              書  記  官
中      華      民      國    八十九    年     十二     月     十四     日


司法院資訊處製作；財團法人民間司法改革基金會備份。
